臺灣彰化地方法院刑事判決　　　　　　　　　　　　　九十一年度訴字第七一五號
　　公　訴　人　臺灣彰化地方法院檢察署檢察官
　　被　　　告　甲○○
　　　　　　　　丙○○
右列被告等因詐欺案件，經檢察官提起公訴（九十一年度偵字第三三七五號），本院
判決如左：
    主  文
甲○○、丙○○均無罪。
    理  由
一、公訴意旨略以：被告甲○○基於意圖為自己不法所有之常業詐欺犯意，自民國九
    十一年三月間起，在自由時報刊登收購金融機構存款簿之廣告，以大量收購金融
    帳戶存摺及金融卡，再轉售供詐欺犯罪集團作俗稱人頭帳戶使用，藉以賺取差價
    圖利。適有同為販售金融帳戶存摺及金融卡為業之被告丙○○見該廣告，亦基於
    意圖為自己不法所有之常業詐欺犯意聯絡，於同年三月間以郵政儲金簿一本新台
    幣（下同）四千元，一般銀行存款存摺一本一千五百元之價格，販售以自己為戶
    名之郵政儲金簿（帳號：00000000號）、彰化銀行存款存摺（帳號不明
    ）及台新銀行存款存摺（帳號不明）各一本予被告甲○○，得款七千元。被告甲○○再以郵政儲金簿一本八千元，一般銀行存款存摺一本三千元之價格，轉賣給
    以年籍不詳之王姓女子為成員之詐欺集團作俗稱人頭帳戶使用，賺得差價。嗣於
    九十一年四月十七日下午四時二十七分許、同月二十日中午十二時許，分別有乙○○、張秀宜等之行動電話接收上開詐欺集團發出之「這是環球科技公司所選出
    來三萬元獎項，有一組領獎號碼，代碼５５７９９，本活動由高律師全程見證，
    公司電話000000000」簡訊，乙○○、張秀宜見簡訊後乃循該簡訊所刊
    載之電話與「環球科技公司」聯絡領獎事宜。該詐欺犯罪集團遂共同意圖為自己
    不法之所有，利用中獎人領獎心切之心態，以及對金融機構自動櫃員機操作不熟
    稔的弱點，誘騙乙○○、張秀宜前往自動櫃員機辦理轉帳領獎事宜。乙○○、張
    秀宜均不疑有他，分別於九十一年四月二十日下午二時許、五時五十分許，在詐
    欺集團人員以行動電話通話指示之下，各自前往住居所附近之自動櫃員機進行操
    作，並在對方刻意誘導操作的情況下，把存款轉帳金額數字誤認係某種密碼，而
    陷於錯誤，反將自己帳戶內款項（乙○○部分：九萬零四百零四元，張秀宜部分
    ：二萬八千八百八十八元）跨行轉帳至丙○○前開帳號為00000000號之
    郵局帳戶內，當天隨即遭集團人員跨行提領殆盡，乙○○、張秀宜見自己帳戶存
    款餘額不增反減，始知受騙。經報警處理後，為警於九十一年五月二十九日下午
    二時二十分許，在彰化縣和美鎮○○路之和美郵局前，查獲前往辦理提款卡領取
    事宜之被告丙○○，並扣得被告丙○○印章三枚、以丙○○為戶名之郵政儲金簿
    （帳號：00000000號）、第一銀行活期儲蓄存款存摺（帳號：0000
    0000000號）及土地銀行活期存款存摺（帳號：00000000000
    0號）各一本。再於同日下午六時許，在上址查獲欲與被告丙○○接洽買賣金融
    帳戶存摺事宜之被告甲○○，及同行不知情之丁建呈（另經臺灣彰化地方法院檢
    察署檢察官為不起訴處分），且在被告甲○○座車內扣得被告甲○○所有之行動
    電話三支、丁建呈所有之行動電話、甲○○持有之吳其生、楊鴻川印章各一枚、
    郵政儲金簿五本（戶名分別為：謝永吉、邱慧芳、謝志鴻、胡勝俞、楊鴻川）、
    富邦銀行存款存摺二本（戶名分別為：吳其生、陳威截）、彰化銀行存款存摺一
    本（戶名：黃獻忠）、三信銀行金融卡一張及富邦銀行金融卡二張。因認被告丙○○、甲○○二人以大量販賣、轉賣之郵政儲金簿、銀行存款存摺，提供詐欺集
    團人頭帳戶為常業之所為，均涉犯刑法第三百四十條第一項之常業詐欺取財罪嫌
    。
二、公訴人認被告二人涉上揭犯嫌，係以郵政儲金簿、銀行存款存摺及金融卡均屬一
    般人管理財產之重要工具，具有高度專屬性，一般人對之均會妥善保管，除自己
    信任之親朋好友或合法信託、保管業者外，鮮有將之交付陌生人保管情形。再以
    目前金融流通或交易之習慣觀之，為避免隨身攜帶現金所衍生之高度風險，遠距
    離或大筆金額的流通便利，多以金融機構帳戶轉帳或匯款為之，使金融機構帳戶
    紀錄，成為查詢資金流向之重要依據；而犯罪集團為規避事後之查緝，或以洗錢
    方式為之，或以大量收集人頭帳戶之方式為之；詐欺犯罪集團為切斷檢警追查詐
    騙所得金錢之流向，又多以後者即人頭帳戶之方式為主，均為一般人所得認知；
    被告丙○○、甲○○二人非供自己使用，大量申請或收購郵政儲金簿、銀行存款
    存摺，再販賣或轉賣他人使用，對所販賣或轉賣之郵政儲金簿、銀行存款存摺淪
    為詐欺集團犯罪工具，顯有預見可能性，縱對詐欺細節不清楚，對於詐欺結果發
    生亦應不違背本意，而有與詐欺集團共同犯罪之不確定故意，為主要論據。訊據
    被告丙○○、甲○○均堅詞否認有何詐欺犯行，均辯稱並不知道有右揭「環球科
    技公司」以傳送行動電話簡訊，偽稱收訊者中獎方式，詐騙乙○○、張秀宜等人
    帳戶存款之情事，被告甲○○、丙○○雖於審理中未到庭，惟另於本院調查詢問
    時辯稱：伊將存褶交予不知年籍姓名之「王小姐」，「王小姐」說是要替人跑稅
    用的，伊於案發後才知犯罪集團有利用轉帳詐財等語；被告丙○○另辯稱: 被告
    甲○○就說向伊租用三本存摺，伊有問他為何要租用存摺，被告甲○○說要進出
    存款用的，伊不知道他會拿去當人頭，伊在警局說的「吳姓男子」就是被告甲○○，伊並不知道詐欺集團做了那些事，伊後來覺得怪怪的且租的二個月時間也已
    到了，所以就去將存摺停掉，但後來被告甲○○又打電話說這些存摺他還要繼續
    用，伊才又到郵局去申請繼續使用而被警察查獲等語。
三、按犯罪事實應依證據認定之，無證據不得推定其犯罪事實。如不能證明被告犯罪
    者，應諭知無罪之判決，刑事訴訟法第一百五十四條、第三百零一條第一項分別
    定有明文。又所謂以詐術使人交付或得利益必須被詐欺人因其詐術而陷於錯誤，
    若其所用方法，不能認為詐術，亦不致使人陷於錯誤，即不構成該罪，有最高法
    院四十六年度臺上字第二六０號判例要旨可為參酌。至於所謂幫助犯，除有幫助
    之行為，並須與正犯有犯意之聯絡，始能論以幫助犯，最高法院二十年度上字第
    一八二八號判例，亦採斯旨，足可佐參，是以幫助犯須對於正犯之行為，有所認
    識，並進而實施幫助行為，對於正犯給予助力，否則尚難令負幫助犯之罪責。
四、經查，被害人乙○○、張秀宜均於警訊中指陳：係由電話聯絡領獎事宜，並未與
    詐騙集團謀面等情節明確；又遍查全卷，均未見任何證據證明被告二人為該詐欺
    集團為詐欺犯行之一員，是自無法遽認被告二人為施用詐術之行為人，而檢察官
    所訴被告涉案情節又非構成要件事實，是以被告對於他人施用詐術之行為究竟有
    無認識，並本此認識進而給予助力，厥為本件關鍵。遞查，被告丙○○固提其存
    摺、金融卡予被告甲○○，被告甲○○亦提供存摺、金融卡供「王小姐」使用，
    依常理雖有可能懷疑供作不法用途，但此可能性猶未足以證明被告對於「正犯」
    所將實施之構成要件已有認識，亦即，被告縱對於其所有之存摺、金融卡，「可
    能」將被用於不法用途有任何模糊之認識，但對於「正犯」所將實施之犯罪類型
    毫無所知，即不能遽認被告二人與詐欺行為人已有何等「犯意聯絡」或幫助之故
    意，申言之，行為人若另將該存摺、金融卡，再用於其他諸如恐嚇取財、擄人勒
    贖、販賣毒品等犯罪以收取犯罪所得，自不能令被告對於並無所知，甚且於借用
    存摺、金融卡之初，根本尚未發生之犯罪負任何罪責。再查，本件公訴意旨所指
    被告犯罪，係幫助犯刑法第三百三十九條第一項之詐欺取財罪，其最高本刑亦僅
    為有期徒刑五年，與洗錢防制法第二條、第三條各款所指之構成要件，並不相侔
    ，被告二人既對「王小姐」之犯罪並無認識，縱有掩飾、隱匿他人犯罪所得財物
    或財產上利益，或收受、搬運、寄藏、故買或牙保他人犯罪所得財物或財產上利
    益，仍不該當同法第九條各項之罪。綜前所述，本件不能證明被告於交付存摺、
    金融卡之際，自始即有何幫助他人詐騙告訴人之故意。本件除扣得用以轉帳使用
    之存褶、提款卡外，尚無其他證據足認是否與事實相符，本院復查無其他積極之
    證據，足認被告二人有詐欺或幫助詐欺之情事，應諭知被告二人無罪。
五、被告甲○○、丙○○經合法傳喚，無正當理由未到庭，爰不待其陳述，逕行判決
    。
據上論斷，應依刑事訴訟法第三百零一條第一項、第三百零六條判決如主文。
本案經檢察官許嘉龍到庭執行職務。
中    華    民    國    九十一    年    十一      月        二十七      日
                                臺灣彰化地方法院刑事第二庭
                                    法      官  吳  俊  螢
右正本證明與原本無異。
如不服本判決，應於送達後十日內向本院提出上訴狀(須附繕本)。
告訴人或被害人對於判決如有不服具備理由請求檢察官上訴者，其上訴期間之計算係
以檢察官收受判決正本之日期為準。
                                    法院書記官  莊  素  美
中    華    民    國    九十一    年    十一      月        二十八      日
